臺灣桃園地方法院刑事判決
110年度易字第662號
公  訴  人  臺灣桃園地方檢察署檢察官 
被      告  吳泰霖





上列被告因侮辱罪案件，經檢察官提起公訴（110年度偵字第139
9號），本院判決如下：
    主    文
吳泰霖犯公然侮辱罪，處罰金新臺幣捌仟元，如易服勞役，以新
臺幣壹仟元折算壹日。
    犯罪事實
一、吳泰霖與劉國龍有訴訟糾紛，竟基於公然侮辱之犯意，於民
    國109年11月6日下午2時20分許，在桃園市○○區○○路000號臺
    灣桃園地方法院民事庭報到處旁及大門口，接續對劉國龍辱
    以：「幹」、「你娘老機掰卡好」、「操他媽」、「他媽的
    機掰」、「幹你娘」等語，足以貶損劉國龍之人格。
二、案經劉國龍訴由桃園市政府警察局桃園分局報告臺灣桃園地
    方檢察署檢察官偵查起訴。
    理  由
壹、證據能力
    本判決以下援引作為認定犯罪事實之供述及非供述證據，業
    經檢察官、被告於本院審理中均同意有證據能力（見本院11
    0年度易字第662號卷〈下稱本院卷〉第55頁），本院審酌該等
    證據作成時並無違法取證或證據力明顯偏低之情形，依刑事
    訴訟法第159條之5第158條之4規定，認以資為證據核無不當
    ，揆諸前開說明，該等證據均有證據能力。
貳、實體部分
一、認定犯罪事實所憑之證據及理由
　　訊據被告吳泰霖固坦承於上開時地有口出上開言語，惟矢口
    否認有何公然侮辱之犯行，辯稱：我不是講「幹」，而是講
    「看」，我也不是講「幹你娘機掰」及「幹你娘」而是講「
    幹『他』娘老機掰」及「幹『他』娘」（台語發音），而且我不
    敢罵告訴人劉國龍，當時我是在自言自語，不是對告訴人講
    的等語。經查：
  ㈠被告有於上開時地對告訴人稱：「幹」、「你娘老機掰卡好
    」、「操他媽」、「他媽的機掰」、「幹你娘」等語之事實
    ，業據證人即告訴人劉國龍於警詢、偵查中及本院審理時證
    述甚詳（見110年度偵字第1399號卷〈下稱偵卷〉第17至18、4
    9至50頁，本院卷第71至75頁），並有告訴人提出之錄音光
    碟、檢察官勘驗筆錄及本院於準備程序之勘驗筆錄各1份在
    卷足憑（見偵卷第65頁，本院卷56頁），此部分事實，首堪
    認定。
　㈡證人即告訴人劉國龍於本院審理時證稱：我是與一名周姓男
    子有債務糾紛，該名周姓男子委託被告向我討債，因而認識
    被告。案發當時我是到桃園地方法院民事庭提告被告損害賠
    償案件，開完庭後，我與被告一起走出法庭，在報到處被告
    先以手勾搭我肩膀，跟我講一些我不知道他要表達什麼意思
    的話，之後就用力勒住我的脖子，我就大喊向法警呼救，法
    警過來後，被告就放開我，這時我就拿出手機開始錄音，同
    時打110報警，當時法警把我們拉開後，被告就不斷對我謾
    罵，罵我的內容就跟起訴書所載一樣，即「幹」、「妳娘老
    機掰卡好」、「操他媽」、「他媽的機掰」、「幹你娘」等
    ，卷內的錄音光碟就是我提供的，我聽的出來被告是在罵我
    ，我認為「你」或「他」這字眼被告都有說，反正我覺得就
    是針對我，因為在場沒有其他我們認識的人，也沒有相關的
    人士有跟我們說話或互動，旁邊有人在圍觀，我認為被告不
    是在罵法警，也不是在罵圍觀的人，當時被告目光就是瞪著
    我、看著我、平視著我，我們目光有交會，大約相距1.5公
    尺，在我們等警察到場之前，被告就開始慢慢的走向法院門
    口，被告說我就在這邊等警察，然後被告就慢慢離開了，被
    告在離開同時還是持續在罵，這部分我也有錄音，就是我提
    供的錄音光碟的最後一段「你娘咧老機掰卡好咧…」，這都
    是在法院門口發生的事，另外我提供的錄音光碟第1、2段錄
    音都是被告在法院民事庭報到處說的話。我聽到被告對我說
    這些話，除了感到害怕，也覺得被告說這些話是在羞辱我，
    我也覺得有被羞辱。另被告之前打電話給我，我就將被告加
    到我的LINE，我們有用LINE對話，我有以LINE傳送4、5百個
    「幹你娘」及比中指的圖片給被告，被告也有用LINE回覆我
    等語（見本院卷第71至75頁），由上開證人劉國龍之證述可
    知，被告與告訴人間於本案發生前，本即有因索討債務之事
    而衍生訴訟糾紛，彼此復以LINE訊息相互攻訐情事存在，被
    告於案發當天開庭後因上開事件對告訴人心生不滿，始於本
    院民事庭報到處旁先以手勾搭告訴人，復於該處及法院大門
    口接續以上述言語對告訴人加以辱罵，足見案發當時與被告
    發生衝突之對象確為告訴人無誤，是被告主觀上有侮辱告訴
    人之動機及故意甚明。
　㈢又檢察官及本院勘驗告訴人所提出之案發經過錄音光碟檔案
    結果，其中第1段檔名「14時20分」之對話錄音為：「吳（
    按指被告，下同）：給我LINE了四五百個比中指還有幹你娘
    。劉（按指告訴人，下同）：什麼東西，蛤，你罵我。吳：
    我說你給我LINE了四五百個幹你娘還有比中指的。劉：不要
    罵我，請把手弄開。救命救命救命啊…快，法警法警，救命
    ，法警，他勒我。」、第2段檔名「14時22分」之對話錄音
    為：「吳：LINE給我寫四五百幹你娘，給我LINE王八蛋，我
    如果不告你，恁爸婊子，看，幹，你知道嗎？傳給我三字經
    ，幹，幹你聽懂嗎？幹…（聽不清楚）你娘老機掰卡好，叫
    警察來沒關係，我在這邊等…（聽不清楚）誰最大），恁爸
    最大…浪費司法資源，你很行，你娘老機掰卡好。」、第3段
    檔名「14時26分」之對話錄音為：「吳：你娘咧老機掰卡好
    咧，你娘咧老機掰卡好咧，操他媽…他媽的機掰，他媽的，
    他媽的機掰，我咧幹你娘，幹。」等語（見偵卷第65頁，本
    院卷第56頁），核與上揭證人劉國龍證述之內容相符，是被
    告有因告訴人以LINE對其傳送不雅貼圖，而對告訴人辱罵「
    看」字與「幹」字，及諸如「幹你娘」、「你娘老機掰卡好
    」、「操他媽」、「他媽的機掰」等針對告訴人之穢語至明
    。
　㈣被告固以上開情詞置辯，然：
　1.由上述可知被告於事發當時係面向告訴人，與之對話，並為
    上開辱罵之話語，其辱罵上開話語之對象自非他人。此外，
    事發當時被告除與告訴人發生爭執外，並未與他人有何衝突
    ，是依事發當時客觀情境觀之，被告所辱罵之對象，顯係當
    下與之對話，或其指向、面對之告訴人甚明，足認被告確實
    係針對告訴人為對象而辱罵上開話語，灼然甚明。縱其未指
    明道姓，亦無礙於其係以告訴人為辱罵對象此一事實之認定
    。又被告為上開辱罵話語之地點，係在桃園市○○區○○路000
    號本院民事庭報到處及大門，明顯係在公開場所，除被告及
    告訴人外，並引起法警上前勸架及其他在場眾人圍觀等情，
    自非自言自語之行為可比擬，是被告辯稱不敢罵告訴人而係
    自言自語罵自己云云，顯與事實不符。
　2.又被告雖辯稱是用臺語說「幹『他』娘」而不是說「幹『你』娘
    」，不構成侮辱云云，惟兩者僅是發音些許差異，得以相互
    替代，是在公開場合不論使用「幹『他』娘」或「幹『你』娘」
    」等詞，均屬不雅詞彙，同具有羞辱他人之意而構成公然侮
    辱罪，是被告所辯亦無足取。
　3.至被告另辯稱係告訴人對其濫訴所以才會說出上揭言語云云
    ，惟告訴人對被告提起民事訴訟求償，乃其訴訟權利，尚不
    得以此主觀認定有不法侵害之情事，況案發當時並未見告訴
    人對被告有何不當之言行等情，是被告並無因自衛、自辯或
    保護合法之利益而善意發表言論之情事，自非不罰之行為。
  ㈤綜上所述，被告所辯無非卸責之詞，不足採信，是本案事證
    明確，被告犯行，洵堪認定，應依法論科。
二、論罪科刑
  ㈠按刑法上所謂「公然」，係指不特定人或多數人得以共見共
    聞之狀態，不以實際上已共見或共聞為必要，又此之多數人
    ，包括特定之多數人在內（司法院大法官會議釋字第145號
    解釋參照）。又以最粗鄙之語言在公共場所向特定之人辱罵
    時，倘為其他不特定人可以聞見之情形，而其語言之含義，
    又足以減損該特定人之聲譽者，自應成立刑法第309條第1項
    之罪（司法院院字第1863號解釋參照）。查被告所辱罵之上
    開言語，依照社會通念，係使人難堪為目的之言語，其意義
    已表示不屑、輕蔑，足以對於個人在社會上所保持之人格及
    地位，達貶損其評價之程度，是被告上開所言，均顯屬粗鄙
    之侮辱性言語甚明。核被告所為，係犯刑法第309 條第1 項
    之公然侮辱罪。
  ㈡被告分別於上開時地，分別以前述言語辱罵告訴人之複次舉
    動，於密切接近之時地實施，侵害同一人格法益，各行為之
    獨立性極為薄弱，依一般社會健全觀念難以強行分離，其先
    後舉動僅為犯罪行為之一部分，應係基於單一犯意接續所為
    ，應包括於一行為予以評價而論以一罪。
　㈢被告前因傷害案件，經臺灣士林地方法院（下稱士林地院）
    以103年度易字第422號判決判處有期徒刑3月，如易科罰金
    以新臺幣（下同）1千元折算1日，復經臺灣高等法院以103
    年度上易字第2706號駁回上訴並諭知緩刑2年確定，嗣經士
    林地院撤銷緩刑，改易服社會勞動，復於105年10月20日因
    繳清易科罰金而執行完畢等情，有臺灣高等法院被告前案紀
    錄表1份在卷可稽，其於5年內故意再犯本件有期徒刑以上之
    罪，為累犯，本院就本案依釋字第775號解釋意旨，斟酌被
    告之品行及其他刑法第57條所列事項裁量之結果，認為被告
    前所犯為傷害罪，本件為公然侮辱罪，前後案的罪名、罪質
    並非相同，尚不具有特別惡性及對刑罰反應力薄弱之情形，
    而無依刑法第47條第1項加重法定最低本刑之必要。
  ㈣爰以行為人之責任為基礎，審酌被告前有傷害、恐嚇危害安
    全、毀損等前科紀錄，有臺灣高等法院被告前案紀錄表在卷
    可稽，足認被告素行非佳，又被告縱與告訴人有訴訟糾紛，
    亦當循正當法律途徑解決，卻不思理性處理，克制、約束自
    身行為，在公開場合多次以上開言語侮辱告訴人，對告訴人
    之人格、名譽造成侵害，所為誠屬不該，又其雖承認有說上
    開話語，然卻否認係對告訴人所為而無侮意，犯後態度不佳
    ，且迄今仍未能與告訴人成立和解或獲取告訴人之諒解，兼
    衡被告自陳高職畢業之智識程度、目前退休無業之經濟狀況
    （見本院卷第57頁），及其犯罪動機、手段、目的等一切情
    狀，量處如主文所示之刑，並諭知易服勞役之折算標準，以
    示懲儆。
據上論斷，應依刑事訴訟法第299條第1項前段，刑法第309條第1
項、第42條第3項，刑法施行法第1條之1第1項，判決如主文。
本案經檢察官陳師敏提起公訴，檢察官李孟亭到庭執行職務。
中　　華　　民　　國　　111 　年　　3 　　月　　16　　日
                  刑事第十四庭法　官　吳天明
以上正本證明與原本無異。
如不服本判決應於收受判決後20日內向本院提出上訴書狀，並應
敘述具體理由。其未敘述上訴理由者，應於上訴期間屆滿後20日
內向本院補提理由書(均須按他造當事人之人數附繕本)「切勿逕
送上級法院」。 
　　　　　　　　　　　　　　　書記官　高慈徽
中　　華　　民　　國　　111 　年　　3 　　月　　17　　日
附錄論罪科刑法條
中華民國刑法第309條
公然侮辱人者，處拘役或9千元以下罰金。
以強暴犯前項之罪者，處1年以下有期徒刑、拘役或1萬5千元以
下罰金。